【裁判字號】    94,交易,117
【裁判日期】    950210
【裁判案由】    過失致死
【裁判全文】
臺灣高雄地方法院刑事判決             94年度交易字第117號
公  訴  人  臺灣高雄地方法院檢察署檢察官
被      告  丁○○
上列被告因過失致死案件，經檢察官提起公訴（93年度偵字第25
372 號），本院判決如下：
    主  文
丁○○因過失致人於死，處有期徒刑捌月。
    事  實
一、丁○○考領有小型車普通駕駛執照，於民國93年10月28日下
    午4 時許，駕駛車號WT-0916 號自用小貨車（下稱前揭小貨
    車），沿高雄市○○區○○路由東往西行駛，途經加昌路與
    加昌路127 巷之無號誌Ｔ字型交岔路口時，丁○○在該交岔
    路口左轉（因加昌路東西向道路間約有寬18.4公尺之捷運工
    地，故丁○○在自加昌路西向車道左轉後，即呈由北往南方
    向直行），行經加昌路東向車道欲進入加昌路127 巷內時，
    本應注意汽車行駛至無號誌之交岔路口時應減速慢行，且支
    線道車應暫停讓幹線道車先行，並應注意車前狀況，隨時採
    取必要之安全措施，以避免危險之發生，且依當時天候晴，
    日間自然光，路面乾燥無缺陷，視距良好，依其智識、能力
    亦無不能注意之情事，竟於將經過加昌路東向車道欲駛入加
    昌路127 巷時，未注意加昌路東向車道之左右來車而貿然前
    行，適有楊丕送騎乘車號XOB-069 號重型機車沿加昌路東向
    車道由西往東行駛，亦疏未注意行經無號誌之交岔路口應減
    速慢行，丁○○見狀閃避不及，其所駕駛之前揭小貨車車頭
    擦撞楊丕送所騎乘機車之左側車身，致楊丕送人車到地，受
    有頭部外傷、硬腦膜下出血之傷害之傷害，經送醫急後仍延
    至93年10月31日上午9 時不治死亡。丁○○肇事後，於其犯
    罪未發覺前，主動向據報前往處理之員警陳天進坦承肇事而
    接受裁判。
二、案經楊丕送之配偶丙○○○訴由高雄市政府警察局楠梓分局
    報請台灣高雄地方法院檢察署檢察官偵查起訴。
    理  由
壹、程序部分：
  (一)按被告以外之人於偵查中向檢察官所為之陳述，除顯有不可
    信之情況者外，得為證據，刑事訴訟法第159 條之1 第2 項
    定有明文。證人乙○○於偵查中向檢察官具結後所為之陳述
    ，本院審酌該陳述未見有何顯不可信之情況，依上開規定，
    得為證據。
  (二)按被告以外之人於審判外之言詞或書面陳述，除法律有規定
    者外，不得作為證據，刑事訴訟法第159 條第1 項定有明文
    。又被告以外之人於審判外之陳述，雖不符前4 條之規定，
    而經當事人於審判程序同意作為證據，法院審酌該言詞陳述
    或書面陳述作成時之情況，認為適當者，亦得為證據，同法
    第159 條之5 第1 項定有明文。本件卷附之道路交通事故調
    查報告表、現場圖、現場照片、相驗屍體證明書、相驗報告
    書、勘驗筆錄等書證資料，係被告以外之人於審判外之書面
    陳述，而公訴人及被告就上開書面陳述均同意作為證據，本
    院並審酌前開書面陳述作成時之情況均屬正常，且與本案相
    關之待證事實具有關連性，認適當作為證據，依前開刑事訴
    訟法第159 條之5 第1 項之規定，認上開證據均具有證據能
    力。
貳、實體部分：
一、訊據被告丁○○對於在上揭時、地發生本件交通事故，並致
    被害人楊丕送死亡之事實固不否認，惟矢口否認其就本件交
    通事故有何過失可言。經查：
  (一)按車輛行經無號誌之交岔路口，應減速慢行，作隨時停車之
    準備，且支線道車應暫停讓幹線道車先行，為道路交通安全
    規則第93條第1 項第2 款及第102 條第1 項第2 款所明文。
    查被告考領有小型車普通駕駛執照，此有被告之駕駛執照查
    詢結果表在卷可稽，故認前揭規定應屬被告應注意並能注意
    之事項。再依當時客觀情形，天候晴、日間自然光線，路面
    乾燥無缺陷，視距良好等情，此有道路交通事故調查報告表
    1 份附卷可查，是以依被告之智識、能力並無不能注意之情
    事，被告自應注意行經無號誌之交岔路口，應減速慢行，作
    隨時停車之準備，且支線道車應暫停讓幹線道車先行為是。
  (二)經查：
  1.本件肇事地點在高雄市○○區○○路東向車道與加昌路127
    巷之交岔路口處（因加昌路東西向道路間約有寬18.4公尺之
    捷運工地，故車輛自加昌路西向車道左轉後，即呈由北往南
    方向直行，亦即加昌路東向車道與加昌路127 巷係呈十字型
    交岔路口），肇事前被告駕駛之前揭小貨車車行方向為沿加
    昌路由東向西行駛，至上開交岔路口處時左轉加昌路127 巷
    而呈由北往南方向，欲穿越加昌路東向車道進入加昌路127
    巷，被害人楊丕送則係騎乘機車沿加昌路由西往東直行，肇
    事後，被告駕駛之汽車停置於該交岔路口靠南處，車頭距加
    昌路南側延伸線約1.5 公尺，而被害人之機車後車輪則卡在
    前揭小貨車左側車頭下，前揭小貨車車身下方則留有機車之
    刮地痕2.6 公尺，此有道路交通事故現場圖及照片7 張附卷
    可證（見警卷）；綜合前揭小貨車與被害人所騎乘機車之關
    係位置及形態、行車方向、路線觀之，可見被告於行經該無
    號誌之交岔路口處，未減速慢行，作隨時停車之準備，且被
    告為支線道車，卻未暫停讓幹線道車先行，致撞及被害人所
    騎乘機車之左側車身。
  2.被告雖辯稱其當時處於停止狀態，是被害人自己撞過來的等
    語，惟觀諸兩車之車損位置，前揭小貨車車頭左前方有黑色
    擦痕，高度與機車把手高度相符，而右前車燈蓋有自左上至
    右下之斜向擦痕，與機車左後方車身上金屬標誌高度相符等
    情，有偵查中之勘驗筆錄及照片14張在卷可稽（見雄檢93年
    度相字第1866號相驗卷宗第16頁、警卷第14至20頁），且肇
    事後機車之刮地痕係在前揭小貨車車身下方，而機車則卡在
    前揭小貨車左側車頭下，足認應係被告駕駛之前揭小貨車於
    行進間車頭撞及被害人所騎乘機車之左側車身，而非由機車
    撞擊呈靜止狀態之前揭小貨車。被告又辯以加昌路該路段係
    捷運工地，工地圍籬阻擋其視線等語，惟證人即到場處理之
    員警陳天進證稱：當時工地之圍籬僅約有離地40至50公分之
    高度無法透視，圍籬上方之鐵絲網即可穿透視線等語（見本
    院95年1 月24日審判筆錄），並有現場照片2 張在卷可稽（
    見警卷第9 頁），是加昌路該路段之捷運工地圍籬既非完全
    無法透視之鐵板，且被告駕駛之前揭小貨車駕駛座位又較一
    般轎車為高，加昌路東向車道之來車顯在被告之目視範圍內
    。至被告辯以：當時有一部大貨車亦行駛於加昌路東向車道
    而至該交岔路口處，致其無法看到被害人之機車，該大貨車
    司機尚指示其可逕行通過等語；惟被告對於是否確有一部大
    貨車行駛至該處一節，尚未提出相關證據供本院調查，且證
    人乙○○並證稱：當時附近沒有別的車子等語（見93年12月
    27日偵訊筆錄），是當時是否有一部大貨車停於該處阻擋被
    告視線，尚非無疑；況縱當時確如被告所辯有一部大貨車行
    駛至該交岔路口並指示其可逕行通過，被告於行經該交岔路
    口時，仍應減速慢行，注意左右來車，並禮讓幹線道上之被
    害人機車先行，被告自難以此理由而卸責，是其上開所辯尚
    難採認。綜上，被告就本件車禍之發生，確有過失至為明確
    。
  3.至本件經送高雄市政府交通局車輛行車事故鑑定委員會鑑定
    ，結果認被告轉彎車未讓直行車先行為肇事主因，有該鑑定
    委員會第940908號鑑定意見書1 份在卷可參，再經送高雄市
    車輛行車事故覆議鑑定委員會鑑定，亦同原鑑定結果，有該
    鑑定委員會94年12月30日鑑定報告書1 紙附卷可憑。惟按車
    輛行經交岔路口時，轉彎車應讓直行車先行，但直行車尚未
    進入交岔路口，而轉彎車已達中心處開始轉彎，直行車應讓
    轉彎車先行，為道路交通安全規則第102 條第1 項第6 款所
    明定，本件被告所駕駛之前揭小貨車固為轉彎車，惟因加昌
    路中心線部分約有寬18.4公尺之捷運工地，故車輛自加昌路
    西向車道左轉後即呈由北往南方向直行之狀態，業如前述，
    是被告自加昌路西向車道左轉後，即呈由北往南方向直行欲
    通過加昌路東向車道，應已非係轉彎車輛，是被告就本件交
    通事故之過失應係行經無號誌之交岔路口未減速慢行，作隨
    時停車之準備，且支線道車未暫停讓幹線道車先行，上開鑑
    定結果尚有未合，附此敘明。
  (三)至被害人騎乘機車行經無號誌之交岔路口亦未減速慢行，作
    隨時停車之準備一節，業據證人乙○○於偵查中證稱：我當
    時背對加昌路在看電視，聽到有摩托車騎的蠻快的騎過去，
    過1 、2 秒就聽到「碰」一聲，我轉頭看到機車和一台箱型
    車相撞等語（見93年12月27日偵訊筆錄），是被害人對於本
    件交通事故之發生亦有過失，惟被告過失責任已據本院認定
    如前，則被告過失責任不能因此解免。
  (四)被害人因本件交通事故，受有頭部外傷、硬腦膜下出血之傷
    害之傷害，經送醫急後仍延至93年10月31日上午9 時不治死
    亡，業經臺灣高雄地方法院檢察署檢察官督同法醫師相驗明
    確，有相驗屍體證明書及相驗報告書等在卷可憑（參臺灣高
    雄地方法院93年度相字第1866號相驗卷），是告訴人死亡與
    被告之過失行為有具有相當因果關係甚明，至為顯明。綜上
    ，本案事證已臻明確，被告犯行洵堪認定，應予依法論科。
三、核被告所為，係犯刑法第276 條第1 項之過失致人於死罪。
    被告於肇事後犯罪未被發覺前，主動向到場員警坦承肇事犯
    罪，業經證人陳天進於本院審理時證述明確（見本院95年1
    月24日審判筆錄），是其對於未經發覺之犯罪自首而接受裁
    判，應依刑法第62條前段之規定，減輕其刑。爰審酌被告行
    經無號誌之交岔路口處未減速慢行，且支線道車未讓幹線道
    車先行，造成被害人死亡之結果，又未與被害人家屬達成和
    解，賠償被害人家屬所受損害，惟本件被害人行經該交岔路
    口亦未減速慢行，注意車前狀況，就本件車禍事故之發生亦
    有過失等一切情狀，量處如主文所示之刑。
據上論斷，應依刑事訴訟法第299 條第1 項前段，刑法第276 條
第1 項、第62條前段，罰金罰鍰提高標準條例第1 條前段，判決
如主文。
本案經檢察官甲○○到庭執行職務。
中    華    民    國    95    年    2     月    10    日
                      交通法庭  審判長法  官  唐照明
                                      法  官  陳筱蓉
                                      法  官  盧怡秀
以上正本證明與原本無異。
如不服本判決，應於判決送達後10日內，向本院提出上訴狀。
中    華    民    國    95    年    2     月    13    日
                                      書記官  林秀珍
附錄本判決論罪科刑法條：
中華民國刑法第276條(過失致死罪)
因過失致人於死者，處2 年以下有期徒刑、拘役或2 千元以下罰
金。
從事業務之人，因業務上之過失犯前項之罪者，處5 年以下有期
徒刑或拘役，得併科3 千元以下罰金。


司法院資訊處製作；財團法人民間司法改革基金會備份。
